【裁判字號】    98,抗,593
【裁判日期】    981127
【裁判案由】    聲請拘提管收
【裁判全文】
臺灣高等法院臺中分院民事裁定  98年度抗字第593號
抗  告  人  法務部行政執行署台中行政執行處
法定代理人  甲○○
相  對  人  乙○○
抗告人因與相對人間聲請拘提管收事件，對於中華民國92年11月
28日臺灣台中地方法院92年拘管字第7號裁定提起抗告，本院裁
定如下：
    主  文
抗告駁回。
抗告程序費用由抗告人負擔。
    理  由
一、原法院於民國（下同）92年11月28日以92年拘管字第77號裁
    定駁回抗告人拘提管收之聲請後，抗告人即於92年12月17日
    以92年聲拘管字第79號函對原法院92年度拘管字第77號裁定
    提起抗告，有該函附卷可查（本院卷第3頁），該抗告之提
    起並未逾10日抗告期間，合先敘明。又，本件抗告人之法定
    代理人蕭志峰已變更為甲○○，並於本院具狀聲明承受訴訟
    ，有法務部行政執行署臺中行政執行處98年11月13日中執子
    92年度聲拘管字第79號函附卷可稽（本院卷第35頁），於法
    並無不合，附此說明。
二、本件聲請及抗告意旨略以：
（一）本件係源於義務人中燁工程有限公司因欠繳86年度營業稅
      罰鍰一案經移送本處執行，嗣經抗告人查得該義務人之負
      責人目前任職於元良將工程有限公司，故抗告人首先依據
      行政執行法第14條規定分別先後於92年3月12日及92年6月
      25日去函請義務人之負責人，即相對人乙○○到抗告人處
      陳報義務人之財產狀況，並依據行政程序法第72條第3項
      規定合法送達。然相對人逾期未到場陳報財產或提供擔保
      ，故抗告人再依據行政執行法第17條第1項規定向相對人
      之就業處所於92年7月21日發限期履行之函文，並經合法
      送達，但該相對人逾期仍未清繳義務人所滯欠之稅額，亦
      未到處說明原由，至此係爭事實業經符合行政執行法第17
      條第1項、第2項之規定得聲請拘提管收之適狀。但抗告人
      為求妥適又另於92年10月1日分別再就該相對人之戶籍地
      及就業處所依據行政執行法第17條第1項第6款規定第二度
      發函限期命相對人履行或提供擔保，均經合法寄存送達，
      此二份送達證書中有關送達文書一欄誤繕為「依職權命義
      務人報告財產狀況」，即於92年11月19日依據行政執行法
      第17條第1項第6款、第2項及第24條第4款等規定，向台中
      地方法院聲請拘提管收受聲請人。
（二）詎台中地方法院即以92年度拘管字第77號裁定駁回前揭拘
      提管收之聲請，其所持之理由有二：其一為在法律規範部
      分立法者既就行政執行之程序另行訂立行政執行法予以規
      範，則行政執行程序之有關送達事項應依據行政執行法之
      規定，而排除行政程序法之適用。故26條既規定「關於本
      章之執行，除本法另有規定外，準用強制執行法之規定」
      ，復依據強制執行法關於送達之規定，依該法第30條之1
      規定，應準用民事訴訟法之規定，再依據民事訴訟法之規
      定，關於對工作處所之送達，須以「不知受送達人之住居
      所、事務所或營業所」者，始得向應受送達人就業處所為
      送達。故該裁定見解認為聲請人依據行政程序法第73條第
      3款規定就受聲請人工作處所為送達，「..於法不合」。
      其二則為事實認定部分，裁定法院認為核閱全卷查無92年
      9月24日發文之通知，故難以確定送達文書內容。
（三）針對台中地方法院92年度拘管字第77號裁定所持之駁回聲
      請理由，抗告人提出抗告理由如後:
    1.就系爭事實得否適用行政程序法相關規定部分:
    (1)首按「行政執行，.. 依本法之規定，本法未規定者，適
      用其他法律之規定」（行政執行法第1條參見），復按「
      行政機關為行政行為時，除法律另有規定外，應依本法規
      定為之」（行政程序法第3條參見）。而法務部行政執行
      署及其所轄之各行政執行處係屬行政機關，故「公法上金
      錢給付義務逾期不履行之執行行為，其本質係屬行政行為
      ，依行政程序法第3條第1項規定，除法律另有規定外，應
      適用該法」。（法務部92年4月30日法律字第0920015777
      號函參見；故目前行政執行程序有關文書送達部分係直接
      適用行政程序法之規定。
    (2)其次行政執行法第26條雖規定「關於公法上金錢給付義務
      之執行，除本法另有規定外，準用強制執行法之規定」，
      但立法者於立法理由中亦明文規定「至於準用之原則，係
      以性質相近能準用者，始得準用。」是此一準用規定目的
      實係立法者立法授權行政執行機關得衡量個案性質而準用
      強制執行法中性質相近規定之裁量權限，故行政執行法第
      26 條目的並非限縮行政執行機關僅得就相關事項完全依
      據強制執行法之規定加以適用。
    (3)繼而強制執行程序中有關當事人進行主義較為濃厚，執行
      機關所為之執行行為原則上係基於執行債權人之聲請所為
      ，故其所生之執行費用亦完全由執行當事人自行負擔，故
      得準用同採當事人進行主義、訴訟費用由當事人負擔之民
      事訴訟送達相關規定。反之行政執行之進行係採職權進行
      主義，且亦不徵收執行費，從而相關送達程序應準用同採
      職權進行主義（行政程序法第34條參照）及不徵收程序費
      用（行政程序法第52條參照）之行政程序法所規定之送達
      程序，始符合行政執行法第26條立法理由所稱「以性質相
      近者，始得準用」之旨。
    (4)末查民事訴訟法第136條之原條文為「送達於應受送達人
      之住、居所事務所或營業所行之。但在他處會晤應受送達
      人時，得於會晤處所行之。（第1項）對於法定代理人之
      送達，亦得於當事人本人之事務所或營業所行之（第2項
      ）」而如裁定書所示「須以『不知受送達人之住居所、事
      務所或營業所』者，始得向應受送達人就業處所為送達」
      之規定係於92年6月25日公布、於92年6月27日生效;而該
      裁定所稱不合法之送達係分別發生於92年3月12日、92年6
      月25日，裁定法院如何能執嗣後生效之規定要求回溯適用
      於生效前之執行行為?
    2.就相關送達事實認定部分:
    (1)首先依據相關事實，故抗告人於92年7月21日依據行政執
      行法第17條第1項第6款規定發限期履行之函文，並經合法
      送達，而相對人逾期限未清繳義務人所滯欠之稅額，亦未
      到處說明原由時，即已符合行政執行法第17條第1項、第2
      項之規定得聲請拘提營收之適狀;有關送達證書發生誤繕
      之函文係在符合拘提管收適狀後再行發函，其目的僅在裁
      量權限內給予受聲請人最後一次限期履行之機會，與拘提
      管收聲請本身合法與否無涉。
    (2)其次有關本處針對送達92年10月1日申執子字91年稅執專
      字第18233號函送達證書中送達文書一欄內容中將限期履
      行文書誤繕為依職權命義務人報告財產，本處茲依據行政
      程序法第101條規定更正並附記原處分書中; 且依據原裁
      定中之五所載，此一錯誤記載造成裁定法院認定之困難，
      但其真實意旨亦為裁定法院於為裁定時所發現，故此一錯
      誤與拘提管收合法性認定並無因果關係，無法作為准駁之
      依據。
三、按義務人有下列情形之一者，得命其提供相當擔保，限期履
    行，並得限制其住居︰五、經命其報告財產狀況，不為報告
    或為虛偽之報告者。六、經合法通知，無正當理由而不到場
    者。義務人逾前項限期仍不履行，亦不提供擔保者，行政執
    行處得聲請該管法院裁定拘提管收之，行政執行法第17條第
    1、2項定有明文。又行政執行行為屬廣義的行政機關之行政
    行為，行政執行機關因行政執行行為而須送達行政執行文書
    時，固應適用行政程序法第1章第11節送達之規定，而無準
    用民事訴訟法有關送達規定之明文。惟行政程序法第74條關
    於寄存送達之規定，與修正前民事訴訟法第138條之規定相
    當，未就寄存送達究應於何時發生效力，予以明定。但因寄
    存送達之情形，應受送達人未必能即時領取訴訟文書而知悉
    其內容，為保障其權益，民事訴訟法爰於92年2月7日修正，
    同年9月1日施行之第138條增訂第2項，明定寄存送達，自寄
    存之日起，經10日發生效力。基於保障應受送達人權益之同
    一理由，關於行政執行文書之送達，解釋上應認為有上開民
    事訴訟法增訂規定之類推適用，而不能一如往昔，仍解為將
    文書寄存時，即生送達之效力（最高法院93年度台抗字第64
    9號裁判意旨可供參考）。
四、經查，抗告人因義務人中燁工程有限公司滯納稅款執行事件
    ，分別於92年3月12日、6月25日以補充送達方式送達該等通
    知函文於相對人之就業地點，命義務人之負責人即相對人於
    92年3月25日上午10時、92年7月7日下午3時至台中行政執行
    處據實報告財產狀況或為其他必要之陳述，該等通知函文已
    分別於92年3月19日、6月28日送達，因相對人未為報告，抗
    告人乃分別於92年7月21日以補充送達方式送達限期履行之
    函文於相對人之就業地點，命相對人於92年8月1日前繳清所
    欠稅款或提供相當之擔保，該函文業於92年7月24日送達，
    因相對人仍未履行，抗告人又於92年10月1日以寄存送達方
    式送達限期履行之函文，命相對人於92年10月9日前繳清所
    欠稅款或提供相當之擔保，該函文分別於92年10月6日、7日
    寄存送達於相對人戶籍地台中市○○區○○里○○○街88-1
    號4樓及就業地點大里市○○路164號，相對人均未依限繳清
    稅款或報告財產狀況或提供相當之擔保等情，有該等函文及
    送達證書可憑（本院卷第9至17頁）。而依上開最高法院93
    年度台抗字第649號裁判意旨．行政執行行為屬廣義的行政
    機關之行政行為，行政執行機關因行政執行行為而須送達行
    政執行文書時，應適用行政程序法第1章第11節送達之規定
    ，而無依行政執行法第26條準用強制執行法第30條之1，再
    準用民事訴訟法有關送達規定之餘地，是以原審裁定以：按
    行政程序法第72條第3項固然規定行政機關得向受送達人之
    就業處所為送達，然立法者既就行政執行之程序另行訂立行
    政執行法予以規範，則行政程序法所規範之客體，即為除行
    政執行程序外，行政機關關於送達之一般性規定。換言之，
    關於行政執行之送達程序，應依行政執行法之規定，始屬正
    當。依該法關於拘提管收設有專章規範，並於同法第26條規
    定，關於本章之執行，除本法另有規定外，準用強制執行法
    之規定。又強制執行法關於送達之規定，依同法第30條之1
    規定，應準用民事訴訟法之規定。而民事訴訟法關於對工作
    處所之送達，須以「不知受送達人之住居所、事務所或營業
    所」者，始得向應受送達人就業處所為送達，民事訴訟法第
    136條第2項參照，從而本件聲請人主張其得逕向相對人就業
    處所進行送達，於法不合，而駁回抗告人之聲請云云，然參
    諸上開最高法院93年度台抗字第649號判決意旨，依行政程
    序法第72條第3項規定，行政機關得向受送達人之就業處所
    為送達，是本件抗告人向相對人之就業處所進行送達，於法
    並無違誤。
五、次查抗告人另以：為求妥適又另於92年10月1日分別再就該
    受聲請人之戶籍地及就業處所依據行政執行法第17條第1項
    第6款規定第二度發函限期命該受聲請人履行或提供擔保，
    均經合法寄存送達云云，然查：上開92年10月9日前應繳清
    所欠稅款及報告財產狀況或提供相當擔保之通知函文，係分
    別於92年10月6、7日始為寄存送達，依前開最高法院93年度
    台抗字第649號裁判意旨，類推適用民事訴訟法第138條第2
    項之規定，該通知函文應自寄存送達之日起經10日，即應分
    別於92年10月16、17日始生送達效力，顯已逾抗告人命相對
    人應於92年10月9日前清繳應納金額或提供相當擔保之期限
    。是相對人未遵期到場為清繳應納金額或提供相當擔保，尚
    難謂為無正當之理由。揆諸上開說明，抗告人以相對人經合
    法通知，無正當理由而不到場，依行政執行法第17條第1項
    第6款、第2項之規定，聲請法院予以拘提，於法即有未合，
    無從准許。
六、綜上，原法院據此駁回抗告人拘提管收相對人之聲請，理由
    雖有不同，但結論於法並無違誤。抗告意旨，指摘原裁定不
    當，聲明廢棄，非有理由，應予駁口。
據上論結，本件抗告為無理由，爰裁定如主文。
中    華    民    國    98    年    11    月    27    日
                民事第二庭    審判長法  官  邱森樟
                                    法  官  謝說容
                                    法  官  蔡秉宸
以上正本係照原本作成。
如不服本裁定應於裁定送達後10日內向本院提出抗告理由狀（須
按他造人數附具繕本），並繳納抗告裁判費新台幣1,000元。
                                    書記官  洪麗華
中    華    民    國    98    年    11    月    30    日
                                                      Ｓ


司法院資訊處製作；財團法人民間司法改革基金會備份。
